【裁判字號】    99,台上,1798
【裁判日期】    990325
【裁判案由】    妨害性自主等罪
【裁判全文】
最高法院刑事判決            九十九年度台上字第一七九八號
上  訴  人  甲○○
上列上訴人因妨害性自主等罪案件，不服台灣高等法院台中分院
中華民國九十九年一月二十六日第二審判決（九十九年度上訴字
第一七四號，起訴案號：台灣台中地方法院檢察署九十八年度偵
字第一八五七二號），提起上訴，本院判決如下：
    主  文
原判決關於妨害性自主部分撤銷，發回台灣高等法院台中分院。
其他上訴駁回。
    理  由
一撤銷發回部分：
本件原判決以上訴人甲○○因妨害性自主案件，不服第一審論處
其對於未滿十四歲之女子強制性交五罪罪刑之判決，提起第二審
上訴，但其上訴書並未敘述具體理由，顯不合法律上之程式，因
依刑事訴訟法第三百六十七條前段、第三百七十二條之規定，駁
回其該部分在第二審之上訴，固非無見。
惟查：不服第一審判決而上訴於第二審法院者，應提出上訴書狀
，上訴書狀應敘述具體理由，刑事訴訟法第三百六十一條第一、
二項定有明文。所謂「應敘述具體理由」，係指須就不服判決之
理由為具體之敘述而非空泛之指摘而言。如僅泛稱原判決認事用
法不當或採證違法、判決不公等，固均非屬具體理由。然我國刑
事訴訟法之第二審係採覆審制，與第三審採法律審之情形不同，
故刑事訴訟法第三百六十一條第二項所規定之「應敘述具體理由
」，與同法第三百七十七條規定，第三審上訴「非以判決違背法
令為理由，不得為之」者，尚有不同，兩者不能等同視之。從而
提起第二審上訴，倘已具體指明第一審判決關於認事、用法及量
刑等事項有所違誤，或尚有新事證調查未盡情形，足以影響判決
結果，而非僅形式上徒托空言者，即屬相當，縱其所舉事由經調
查結果並非可採，亦屬上訴有無理由之問題，不能謂為未敘述具
體理由。查上訴人之第二審上訴意旨略以：(一)其係因在酒精催化
下，方做出人神共怒之事而不自知，並未對養女即被害人施以暴
行，被害人係畏懼上訴人養父之權勢而不敢抗拒上訴人對伊之性
行為。被害人在審理時，因上訴人與被害人之母感情不睦，時因
經濟或其他因素反目爭吵，被害人因護母，在報復心態下，才說
上訴人出言恐嚇，確與實情不符。(二)上訴人僅有國中學歷，且智
能不好，因長期飲劣質自製酒，容易衝動，控制能力差，屬有酒
癮之人，但因經濟壓力下，無法前往治療而發生此一憾事。且因
突遭刑警上門緝捕，慌亂萬分，才在警詢時否認犯行，但於檢察
官偵查及第一審審理時，均已坦承犯行，並積極委請八旬老父與
前妻聯絡表達願意賠償之意，實因前妻憤恨未消，不願接觸而未
果，並非無賠償之意，實非不知悔悟，無可救藥之人，所為之犯
行，與毒販或殘忍之殺人犯等，並無更重大之危害，第一審定應
執行十五年之徒刑，實已過重，請求從輕量刑，使能早日重生，
不致成為無法自立之老者，造成日後社會之負擔等語。上訴人之
第二審上訴理由，既指摘第一審判決認定上訴人係以強暴、脅迫
及恐嚇之方法對於被害人強制性交與事實不符；且其坦承犯行，
深知悔悟，對於被害人之損害亦非無賠償之意，第一審定應執行
刑為有期徒刑十五年，實屬過重，請求從輕量刑等情。顯已具體
指摘第一審判決認定事實有誤，量刑亦有不當之處，縱非可採，
亦屬上訴有無理由之問題，不能謂為未敘述具體理由。原判決以
上訴人之上訴理由，不足以認定第一審判決有何不當或違法，認
其上訴未敘述具體理由，逕依刑事訴訟法第三百六十七條前段、
第三百七十二條規定，不經言詞辯論，駁回上訴人在第二審之上
訴，顯然混淆上訴合法與否與有無理由之判斷，依上開說明，難
認適法。上訴意旨執以指摘原判決不當，非無理由，應認該部分
原判決有撤銷發回更審之原因。
二駁回上訴部分：
按刑事訴訟法第三百七十六條所列各罪之案件，經第二審判決者
，不得上訴於第三審法院，法有明文。本件上訴人另因傷害案件
，經原審依刑法第二百七十七條第一項論處罪刑，核屬刑事訴訟
法第三百七十六條第一款之案件。依首開說明，既經第二審判決
，自不得上訴於第三審法院，上訴人猶復提起上訴，顯為法所不
許，應併予駁回。
據上論結，應依刑事訴訟法第三百九十五條前段、第三百九十七
條、第四百零一條，判決如主文。
中    華    民    國  九十九  年    三    月  二十五  日
                      最高法院刑事第十一庭
                          審判長法官  石  木  欽
                                法官  洪  佳  濱
                                法官  韓  金  秀
                                法官  段  景  榕
                                法官  周  煙  平
本件正本證明與原本無異
                                      書  記  官
中    華    民    國  九十九  年    三    月  三十一  日
                                                      V

司法院資訊處製作；財團法人民間司法改革基金會備份。
